【裁判字號】    97,台上,6627
【裁判日期】    971218
【裁判案由】    貪污
【裁判全文】
最高法院刑事判決            九十七年度台上字第六六二七號
上  訴  人  台灣高等法院台南分院檢察署檢察官
被      告  甲○○
選任辯護人  蔡清河律師
上列上訴人因被告貪污案件，不服台灣高等法院台南分院中華民
國九十七年六月十七日第二審判決（九十七年度上訴字第二三四
號，起訴案號：台灣台南地方法院檢察署九十五年度偵字第七０
四七、九０六０號），提起上訴，本院判決如下：
    主  文
原判決撤銷，發回台灣高等法院台南分院。
    理  由
本件原判決維持第一審諭知被告甲○○無罪之判決，駁回檢察官
在第二審之上訴，固非無見。
惟查：(一)、無罪之判決書，對於被告被訴之事實，及對其不利之
證據資料，如何不足以證明被告犯罪，均應逐一詳述其理由，否
則即有判決理由不備之違法。本件原判決認被告無貪污治罪條例
第六條第一項第四款之犯行，雖於理由內說明依證人黃瑞雲迭於
法務部調查局台南縣調查站（下稱調查站）詢問、檢察官偵訊、
第一審審理中，從未證述被告或台南縣安定鄉公所（下稱公所）
其他人員曾事先洩漏工程之底價予黃瑞雲知悉（見原判決第七頁
倒數第一至三行）。然稽之卷附筆錄內容，黃瑞雲於民國九十五
年三月二十八日於調查站詢問時證稱：「甲○○當選鄉長後，我
曾當面向甲○○討工程承做，甲○○為了還我選舉人情有答應我
」、「（鄉長甲○○有無事先透漏底價給你？）甲○○答應工程
給我做時，有跟我提到他擔任鄉長也會按照慣例以每件工程預算
金額大約九成核定底價，所以要我填寫投標金額時，不要超過預
算金額之九成，所以甲○○不需要將每件工程之底價事先透露給
我。我通常都是以（工程）預算金額之八成九作為投標金額」（
見台灣台南地方法院檢察署九十五年度他字第一五四四號偵查卷
第五五頁背面、五六頁）。上情如果無訛，黃瑞雲於調查站之陳
述，似指被告為還選舉人情，已將工程預算金額大約九成為核定
底價之內容明白告知黃瑞雲，並囑其投標時勿逾該範圍，原判決
就此不利於被告之證詞，如何不得採為論罪之依據，未為任何說
明，遽採黃瑞雲偵訊之陳述認定被告未曾事先洩漏工程底價予黃
瑞雲知悉云云，而為被告有利之認定，自有理由不備之違法。(二)
、公共營繕工程採用比價方式辦理，旨在藉由比價競標之方式，
以彰顯程序之公平，並期得以合理、低廉之價格發包工程，俾達
節省公帑之目的。原判決理由中論述：依卷內資料，被告對工程
指定三家廠商由公所承辦單位通知該三家進行比價，屬被告行政
裁量權，無確切證據足證被告有與得標廠商私下共謀以虛偽比價
方式標得工程，認起訴意旨指摘被告明知違背法令，指定三家進
行「虛偽」比價，尚有未洽云云（見原判決第八頁八第三行以下
），資為憑以判斷被告並無圖利得標包商黃瑞雲之論據之一。然
稽之證人黃瑞雲於調查站證稱：伊提供四家陪標廠商之名單予甲
○○，要其搭配作為指定給伊做工程之陪標廠商，因表面上要做
的合法，甲○○會通知該等陪標廠商參與比價。陪標廠商之標單
均由伊去購買，因為係假比價，不會用陪標廠商之名單得標，而
由伊所有之盛發土木順利得標等情（見第一五四四號偵查卷第五
五頁背面、五六頁）。如果無訛，依黃瑞雲證述情形，被告身為
鄉長，既知工程須經合法比價競標，竟依黃瑞雲提供之名單指定
固定廠商陪標，形式上雖具比價之名，實質已使工程失其競標之
作用，且使黃瑞雲無須競標即可以接近底價之價格得標，自非公
平之競標比價，無異於以偽裝之比價方式，圍標獨占；其所得之
利益是否即為不法利益？自有調查審究之必要。原判決謂被告無
「虛偽」比價云云，與卷證資料顯有未符，有證據上理由矛盾及
調查未盡之違法。原審未根究明白，併於理由內為必要之說明，
遽採被告之辯解，認其係依法辦理比價，無圖利包商云云，維持
第一審諭知無罪之判決，有調查職責未盡及判決理由不備之違誤
。以上或為檢察官上訴意旨所指摘，或為本院得依職權調查之事
項，應認原判決此部分有撤銷發回之原因。至於被告另被訴圖利
陳憲志、趙國祥、王淳哲、林進順、蘇本雄、李春生等人不法利
益部分，檢察官起訴認與撤銷發回部分具有修正前刑法連續犯之
裁判上一罪關係，應併予發回。
據上論結，應依刑事訴訟法第三百九十七條、第四百零一條，判
決如主文。
中    華    民    國  九十七  年   十二   月   十八   日
                      最高法院刑事第十二庭
                          審判長法官  石  木  欽
                                法官  陳  世  淙
                                法官  洪  佳  濱
                                法官  呂  丹  玉
                                法官  段  景  榕
      本件正本證明與原本無異
                                      書  記  官
中    華    民    國  九十七  年   十二   月  二十六  日
                                                     M


司法院資訊處製作；財團法人民間司法改革基金會備份。
